臺灣高等法院臺南分院刑事判決
110年度交上易字第35號
上  訴  人  
即  被  告  魏宏源



上列上訴人即被告因過失傷害案件，不服臺灣臺南地方法院109
年度交易字第218號中華民國109年11月3日第一審判決（起訴案
號：臺灣臺南地方檢察署109年度調偵字第526號），提起上訴，
本院判決如下：
    主  文
上訴駁回。
    事  實
一、魏宏源考領有普通小客車駕駛執照，於民國108年1月21日16
    時30分許，駕駛車牌號碼000-0000號自用小客車（下稱A車
    ）沿臺南市○區○○路0段內車道由南往北方向行駛，行經同區
    ○○路0段000號前時，原應注意應在遵行車道內行駛，在劃有
    分向限制線之路段，不得駛入來車之車道內，而依當時天候
    晴，日間自然光線，柏油路面乾燥無缺陷，無障礙物且視距
    良好，客觀上並無不能注意之情事，其應注意能注意竟疏未
    注意，貿然駕駛A車跨越分向限制線而逆向行駛在來車之車
    道內，適蕭芸殷騎乘車牌號碼000-000號普通重型機車（下
    稱B機車）沿同區○○路0段由北往南方向駛至，因閃避不及，
    魏宏源所駕駛之A車遂撞擊蕭芸殷騎乘之B機車車頭，致蕭芸
    殷人、車倒地，因而受有雙側小腿多處擦挫傷、右側手部擦
    挫傷、左腰挫傷、腰椎外傷性脊椎病變、第4至5腰椎椎間盤
    突出併坐骨神經痛、雙膝挫傷及左側肋骨挫傷（前揭「腰椎
    外傷性脊椎病變、第4至5腰椎椎間盤突出併坐骨神經痛、雙
    膝挫傷、左側肋骨挫傷」，業經檢察官於原審當庭補充）等
    傷害。
二、案經蕭芸殷訴由臺南市政府警察局第六分局移送臺灣臺南地
    方檢察署檢察官偵查起訴。
    理  由
壹、程序部分（證據能力）
一、按被告以外之人於審判外之言詞或書面陳述，除法律有規定
    者外，不得作為證據；被告以外之人於審判外之陳述，雖不
    符合刑事訴訟法第159條之1至第159條之4之規定，而經當事
    人於審判程序同意作為證據，法院審酌該言詞陳述或書面陳
    述作成時之情況，認為適當者，亦得為證據，而當事人、代
    理人或辯護人於法院調查證據時，知有上開不得為證據之情
    形，而未於言詞辯論終結前聲明異議者，視為有前項之同意
    ，刑事訴訟法第159條第1項及第159條之5分別定有明文。本
    判決以下所引用被告以外之人於審判外之言詞或書面供述證
    據，業經檢察官、被告於本院審理時均表示同意列為本案證
    據（見本院卷第54、95、96頁）。本院審酌該等證據作成時
    之情狀，並無違法或不當等情形，認為以之作為本案之證據
    亦屬適當，且為證明本案犯罪事實所必要，依刑事訴訟法第
    159條之5規定，自有證據能力。
二、至其餘非供述證據，亦經檢察官、被告於本院審理時明示同
    意列為本案證據，且無證據證明係公務員違背法定程序所取
    得，亦無顯有不可信之情況，復經本院於審理期日逐一提示
    而為合法調查，與本案待證事實間具相當關聯性，自得據為
    裁判基礎。
貳、實體部分
一、認定犯罪事實所憑之證據及理由
  ㈠上開犯罪事實，業據被告於警詢、偵查、原審及本院審理時
    坦承不諱，核與證人即告訴人蕭芸殷於警詢及偵查中證述情
    節相符（警卷第2至4頁、108年度偵字第17303號卷〈下稱偵
    一卷〉第21至23頁），並有道路交通事故現場圖、道路交通
    事故調查表(一)、(二)各1份（警卷第5至7頁）、交通事故
    現場及車損照片14張（警卷第8至14頁）、證號查詢汽車駕
    駛人資料（被告考領有普通小型車駕駛執照，本案交通事故
    後，始於108年3月11日吊銷駕照)（警卷第23頁）可資佐證
    。告訴人因本件交通事故，受有前揭身體傷害，業據提出○○
    ○醫院診斷證明書（警卷第15頁）、高雄榮總○○分院診斷證
    明書、○○復健診所診斷證明書（原審卷第35至37頁）附卷為
    證，並有原審法院調取之○○○醫院、高雄榮民總醫院○○分院
    、○○復健診所之告訴人就診病歷資料可稽（原審卷第63至69
    頁、第87至109頁、第111至151頁）。復參高雄榮民總醫院○
    ○分院109年5月22日高總○醫字第1092100519號函覆「根據10
    8年1月21日○○○急診紀錄及診斷書，當時有診斷腰部挫傷，
    病患（指告訴人）於108年4月9日後至本院門診進一步診斷
    為椎間盤突出，其影像形態應為近期外傷所致，故兩者間應
    有關係」（原審卷第87頁），該院於108年5月21日診斷證明
    書已記載告訴人因上述情況，建議手術治療（原審卷第35頁
    ）；○○復健診所查覆「根據108年1月29日的病歷，蕭芸殷女
    士至本院求診主述及理學檢查發現雙膝有瘀血，左胸骨有壓
    痛點，再配合○○○醫院急診病歷，蕭女士之雙膝挫傷左側肋
    骨挫傷應與108年1月21日車禍有關」（原審卷第111頁）。
    告訴人嗣因腰椎間盤突出、腰椎/薦椎脊髓腔狹窄併神經壓
    迫，於109年5月27日至○○脊椎外科醫院住院接受手術治療，
    亦據提出○○脊椎外科醫院診斷證明書為憑（原審卷第264頁
    ）。從而，被告之自白與事實相符。
　㈡按汽車在未劃設慢車道之雙向二車道行駛時，應依下列規定
    ：均應在遵行車道內行駛。在劃有分向限制線之路段，不
    得駛入來車之車道內，道路交通安全規則第97條第1項第1款
    、第2款分別定有明文。查被告於本件事故發生時考領有普
    通小型車駕駛執照，業如前述，對上開規定自應知悉，且本
    件交通事故發生當時為日間，天候晴、日間自然光線、柏油
    路面乾燥、無缺陷、無障礙物、視距良好，有前揭道路交通
    事故調查報告表(一)可參，客觀上並無不能注意之情形，被
    告應注意能注意竟疏未注意，駕駛A車貿然跨越分向限制線
    ，逆向行駛在來車之車道內，因而撞擊告訴人騎乘之B機車
    ，致告訴人人、車倒地受有前揭傷害，是被告確有違反上開
    注意義務之過失甚明。告訴人因本件交通事故受有前述傷害
    ，與被告之過失行為間具有相當因果關係，至為明確。　
　㈢綜上所述，本案事證明確，被告過失傷害犯行，堪以認定， 
    應依法論罪科刑。
二、論罪科刑　　 　
　㈠按行為後法律有變更者，適用行為時之法律，但行為後之法
    律有利於行為人者，適用最有利於行為人之法律，刑法第2
    條第1項定有明文。被告行為後，刑法第284條第1項過失傷
    害罪業於108年5月29日修正公布，於同年月31日生效施行，
    修正前之法定刑為「6月以下有期徒刑、拘役或500元以下罰
    金」，修正後之法定刑則為「1年以下有期徒刑、拘役或10
    萬元以下罰金」，經比較結果，新法提高有期徒刑及罰金刑
    之上限，對被告並未較為有利，自應適用行為時即修正前之
    規定論處。 　
  ㈡核被告所為，係犯修正前刑法第284條第1項前段之過失傷害
    罪。被告於肇事後，犯罪未被有偵查犯罪職務之公務機關或
    公務員發覺前，主動向據報前往事故現場處理之員警表明係
    肇事車輛駕駛人，並坦承犯行進而接受裁判等情，有臺南市
    政府警察局第六分局交通分隊道路交通事故肇事人自首情形
    紀錄表1份（警卷第27頁）附卷可佐，符合自首之規定，應
    依刑法第62條前段規定，減輕其刑。
　㈢維持原審判決之理由
　⒈被告上訴意旨略以：被告肇事後主動打電話報案，在事故現
    場等待員警前來處理，符合自首規定，並坦承犯行。被告與
    告訴人經多次調解，告訴人最後要求新台幣（下同）60萬元
    之損害賠償，因保險公司出險賠償為50萬元，被告考量目前
    在監執行，無薪資收入，家中經濟狀況不佳，因而無法達成
    調解。被告願再給付告訴人10萬元，惟須待被告出獄才能履
    行。原審判處被告有期徒刑4月過重，因被告仍須負擔超過
    保險理賠50萬元之民事賠償責任，更有雙重過重之情形等語
    。
　⒉原審以被告犯過失傷害罪，事證明確，適用修正前刑法第284
    條第1項前段、第62條前段、第41條第1項前段，刑法施行法
    第1條之1第1項、第2項前段之規定，並審酌被告駕駛自用小
    客車逆向行駛，肇致本件事故，致告訴人受有上揭傷害，所
    為實有不該。考量被告犯後坦認有過失，然因與告訴人就賠
    償金額無共識，未能達成和解或賠償。參以被告之過失情節
    （被告為肇事原因，告訴人無肇事因素）、告訴人之受傷情
    形，兼衡被告自陳教育程度為○○畢業，未婚，本件車禍前擔
    任○○○○，車禍後無業，需扶養母親，家庭經濟狀況不佳（原
    審卷第274頁）等一切情狀，量處被告有期徒刑4月，並諭知
    易科罰金之折算標準。核其認事用法俱無違誤，所為刑之宣
    告，亦係以行為人之責任為基礎，經審酌刑法第57條各款所
    列事項及其他一切情狀後而為，本院復參酌告訴人所受傷害
    非輕，引起外傷性脊椎病變，接受手術治療，且需長時間復
    健，經醫囑須門診追蹤治療，不宜劇烈運動，不宜久站及負
    重，對生活已造成相當影響，被告與告訴人經多次調解，告
    訴人已將請求之損害賠償額降至60萬元，參酌被告上訴意旨
    ，保險公司可一次理賠50萬元，被告須再給付之差額為10萬
    元，因被告表示仍無力支付，致未能達成調解（原審卷第19
    6至200頁、第214至218頁、第234至236頁），被告復於本院
    審理時表示：我的賠償能力是看保險的部分，10萬元可以負
    擔，但要等出獄才能分期履行等語（本院卷第75、105頁）
    ，而本件事故民事訴訟部分進行勞動能力減損鑑定中（本院
    卷第65頁），雙方對民事賠償既無共識，因認原審量處之刑
    度，符合罪刑相當原則，尚稱允當。被告上訴指摘原審量刑
    過重，為無理由，應予駁回。
據上論斷，應依刑事訴訟法第368條，判決如主文。
本案經檢察官黃榮加提起公訴，檢察官陳建弘到庭執行職務。
中    華    民    國   110    年    5     月    18    日
                  刑事第六庭    審判長法  官  張瑛宗  
                                      法  官  林坤志
　　　　　　　　　　　　　　　　　　　法  官  林逸梅  
以上正本證明與原本無異。
不得上訴。
                                      書記官  施淑華
中    華    民    國   110    年    5     月    18    日
附錄本案論罪科刑法條：
108年5月29日修正前中華民國刑法第284條第1項（過失傷害罪）
因過失傷害人者，處6月以下有期徒刑、拘役或5百元以下罰金，
致重傷者，處1年以下有期徒刑、拘役或5百元以下罰金。
從事業務之人，因業務上之過失傷害人者，處1年以下有期徒刑
、拘役或1千元以下罰金，致重傷者，處3年以下有期徒刑、拘役
或2千元以下罰金。